臺灣新竹地方法院刑事判決　　　　　　　99年度易緝字第16號
公　訴　人　臺灣新竹地方法院檢察署檢察官
被　　　告　曾和鈞
上列被告因詐欺案件，經檢察官提起公訴（94年度發查偵字第71
號），因被告於準備程序中就被訴事實為有罪之陳述，經本院合
議庭裁定由受命法官獨任進行簡式審判程序，茲判決如下：
    主  文
曾和鈞連續犯詐欺取財罪，處有期徒刑陸月，如易科罰金，以銀
元參佰元即新臺幣玖佰元折算壹日。
    事  實
一、曾和鈞於(1)民國91年3 月5 日，在新竹市○○街81號4 樓中
    華郵政股份有限公司武昌郵局休息室內，向官昱志等人招攬
    每月每會為新臺幣（下同）10,000元之互助會，並自任會首
    ，約定會期自91年3 月5 日起至93年9 月5 日止，標息採外
    標制，會員連同會首共計31人，每月5 日在前開地點開標；
    另(2)於92年9 月5 日以其子曾聖傑名義，在上開處所，向葉
    芳源等人招攬每月每會為10,000元之互助會，並自任會首，
    約定會期自92年9 月5 日起至94年8 月5 日止，標息採外標
    制，會員連同會首共計24人，每月5 日在前開地點開標。詎
    曾和鈞因需資金週轉，竟基於意圖為自己不法所有之概括犯
    意，利用會員未親自到場參與開標之機會，先後於附表1 、
    2 所示，分別以電話告知方式，向上開互助會當時活會會員
    訛稱，各該次標會係分別由會員官昱志、詹素緣、張建銨、
    鄧漢智（已歿）、葉芳源、呂雲芳、邱雲昱（起訴書誤贅載
    鄒秀蘭、陳榮鎮）各以附表1 、2 冒標標息欄所示金額得標
    ，使不知情之官昱志等人及其他會員陷於錯誤而支付會款予
    曾和鈞，曾和鈞因而詐得如附表1 、2 所示之金額。嗣93年
    9 月5 日合會停會後，官昱志等人察覺有異，經連繫其他會
    員，始循線得悉上情。
二、案經官昱志、詹素緣、張建銨、鄧漢智、呂雲芳告訴、新竹
    縣警察局竹北分局報請臺灣新竹地方法院檢察署檢察官偵查
    起訴。
    理  由
壹、程序方面：
一、被告曾和鈞所犯本件之罪，係死刑、無期徒刑、最輕本刑為
    3 年以上有期徒刑以外之罪，亦非高等法院管轄之第一審案
    件，於本院準備程序進行中，被告先就被訴事實為有罪之陳
    述，經告知被告簡式審判程序之旨，並聽取公訴人及被告之
    意見後，本院合議庭裁定由受命法官進行簡式審判程序，是
    本件之證據調查，依刑事訴訟法第273 條之2 規定，不受同
    法第159 條第1 項、第161 條之2 、第161 條之3 、第163
    條之1 及第164 條至第170 條規定之限制，合先敘明。
二、證據能力部分：
  (一)本件被告之供述，被告並未主張係以不正方法取得或筆錄記
    載與實際所述不符合之情形而無證據能力，足認被告警詢、
    偵查中之自白或陳述，屬出於自由意識之陳述，無何任意性
    之瑕疵可指，應具有證據能力。
  (二)按被告以外之人於審判外之陳述，雖不符前4 條之規定，而
    經當事人於審判程序同意作為證據，法院審酌該言詞陳述或
    書面陳述作成時之情況，認為適當者，亦得為證據；又當事
    人、代理人或辯護人於法院調查證據時，知有第159 條第1
    項不得為證據之情形，而未於言詞辯論終結前聲明異議者，
    視為有前項之同意，刑事訴訟法第159 條之5 第1項 、第2
    項分別定有明文。查本件除被告以外之供述證據及卷內以其
    記載為內容之文書證據，雖屬被告以外之人於審判外之言詞
    陳述，惟被告未於本院言詞辯論終結前就相關證據無證據能
    力，聲明異議，依上開規定，即視為同意於審判程序作為證
    據，復經本院審酌陳述作成時之情況，認為適當，而認得作
    為本件之證據。
  (三)非供述證據被告並未於本院言詞辯論終結前表示無證據能力
    ，復查其取得過程亦無何明顯瑕疵，而應可作為本件之證據
    。
貳、實體方面：
一、被告曾和鈞於本院準備程序、審理中對上開犯罪事實坦承不
    諱（見本院卷第22頁至第23頁、第32頁背面、第66頁至第67
    頁、第73頁背面、第91頁），核與被害人官昱志、詹素緣、
    張建銨、鄧漢智、葉芳源、呂雲芳、邱雲昱及證人鄒秀蘭、
    陳榮鎮分別於檢察事務官中指述、證述情節相符（見臺灣新
    竹地方法院檢察署94年度交查字第32號卷第8 頁至第10頁、
    第27頁至第31頁、第49頁至第50頁、第62頁至第67頁），並
    有會員明細暨標金紀錄表附卷可憑（見臺灣新竹地方法院檢
    察署94年度他字第216 號卷第4 頁至第7 頁、94年度交查字
    第32號卷第11頁、第33頁、第68頁、本院卷第39頁），是被
    告任意性自白有上開證據足資補強，堪認與事實相符，應予
    採信。綜上，本案事證明確，被告犯行應堪認定，應依法論
    罪。
二、新舊法比較
    按「行為後法律有變更者，適用行為時之法律，但行為後之
    法律有利於行為人者，適用最有利於行為人之法律」，修正
    後刑法第2 條第1 項定有明文，該條係規範行為後法律變更
    所生新舊法律比較適用之準據法，本身尚無新舊法比較之問
    題，於新法施行後，應一律適用新法第2 條第1 項之規定，
    為「從舊從輕」之比較；又「本次刑法法律變更，新舊法比
    較時應就罪刑有關之共犯、未遂犯、想像競合犯、牽連犯、
    連續犯、結合犯，以及累犯加重、自首減輕暨其他法定加減
    原因（如身分加減）與加減例等一切情形，綜其全部罪刑之
    結果而為比較」，最高法院95年5 月23日95年度第8 次刑事
    庭會議決議參照。而就本件之新、舊法比較之結果：
  (一)刑法第339 條第1 項之詐欺取財罪之法定刑為5 年以下有期
    徒刑、拘役或科或併科銀元1,000 元以下罰金，而依增訂之
    刑法施行法第1 條之1 規定：「中華民國94年1 月7 日刑法
    修正施行後，刑法分則編所定罰金之貨幣單位為新臺幣。94
    年1 月7 日刑法修正時，刑法分則編未修正之條文定有罰金
    者，自94年1 月7 日刑法修正施行後，就其所定數額提高為
    30 倍 。但72年6 月26日至94年1 月7 日新增或修正之條文
    ，就其所定數額提高為3 倍。」，比較修正之刑法施行法第
    1 條之1 第2 項，與罰金罰鍰提高標準條例第1 條，因罰金
    最高額度相同，並無輕重之分，故非刑罰法令之變更，無刑
    法第2 條第1 項比較新舊法之適用，應逕適用裁判時之刑法
    施行法第1 條之1 （最高法院95年度第21次刑事庭會議決議
    參照）。另刑法第33條第5 款修正為：「主刑之種類如下：
    五、罰金：新臺幣1,000 元以上，以百元計算之」；與被告
    行為時之刑罰法律，即罰金罰鍰提高標準條例第1 條前段規
    定之提高倍數10倍及修正前刑法第33條第5 款規定之罰金最
    低額銀元1 元相比較，新舊法關於上開詐欺取財罪所得併科
    罰金之最高額並無不同規定，然新法將上開詐欺取財罪所得
    科處之罰金最低額提高為新臺幣1,000 元，因此，比較上述
    修正前、後之刑罰法律，本案自應適用被告行為時之刑法第
    33條第5 款規定論處被告罪責，對被告較為有利。
  (二)刑法第56條連續犯之規定業經刪除，則被告之數犯罪行為，
    於新法施行後，應予分論併罰。此刪除雖非犯罪構成要件之
    變更，但顯已影響行為人刑罰之法律效果，自屬法律有變更
    ，新舊法比較之結果，仍應適用較有利於被告之行為時法律
    即舊法論以連續犯。
  (三)綜上法律修正前、後之比較，揆諸前揭最高法院決議及修正
    後刑法第2 條第1 項所定之「從舊從輕」原則，應適用被告
    行為時之法律，即修正前刑法等相關規定，對被告較為有利
    。
三、核被告所為，係犯刑法第339 條第1 項之詐欺取財罪。被告
    先後多次詐欺取財之犯行，時間緊接，方法相同，係觸犯構
    成要件相同之罪，顯係基於概括犯意為之，應依修正前刑法
    第56條連續犯規定，論以一罪，並加重其刑。爰審酌被告濫
    用被害人等對其之信任，而以事實欄所載之手法，詐取被害
    人之財物，侵害被害人及合會會員之財產權益，固有不該，
    惟斟酌犯後於本院審理中能坦承犯行，並與被害人官昱志等
    人達成如附表3 所示之還款協議，暨其犯罪動機、目的、手
    段、詐得金額、被告生活狀況、智識程度等一切情狀，量處
    如主文所示之刑。又被告行為後，刑法第41條易科罰金之折
    算標準，廢止前罰金罰鍰提高標準條例第2 條規定提高之銀
    元100 元至300 元（即新臺幣300 元至900 元），經修正為
    新臺幣1,000 元、2,000 元、3,000 元，經比較新、舊法結
    果，修正後之規定並非較有利於被告，依刑法第2 條第1 項
    前段規定，應適用修正前之規定，爰依修正前刑法第41條第
    1 項前段之規定，諭知易科罰金之折算標準。又查被告之犯
    罪時間雖在96年4 月24日以前，然被告先前經本院於95年4
    月11日發布通緝，再於99年9 月7 日緝獲到案，顯見被告於
    96年7 月16日中華民國九十六年罪犯減刑條例施行前，經通
    緝而未於96年12月31日以前自動歸案接受審理甚明，依中華
    民國九十六年罪犯減刑條例第5 條規定自不得減刑；另在判
    決前已經受有期徒刑以上刑之宣告確定者，即不合於緩刑條
    件，至於前之宣告刑已否執行，以及被告犯罪時間之或前或
    後，在所不問，因而前已受有期徒刑之宣告，即不得於後案
    宣告緩刑（參見54年度台非字第148 號判例意旨），則本案
    被告曾和鈞故與被害人達成如附表3 所示之還款協議，然因
    被告曾和鈞涉犯另案偽造文書案件，業經臺灣臺北地方法院
    於100 年1 月3 日以99年度簡字第4405號判決判處有期徒刑
    3 月確定，是認被告尚不得為緩刑之宣告，均附此併予敘明
    。
據上論斷，應依刑事訴訟法第273 條之1 第1 項、第299 條第1
項前段、刑法第2 條第1 項前段，修正前刑法第339 條第1 項、
第56條、第41條第1 項前段，刑法施行法第1 條之1 ，判決如主
文。
本案經檢察官黃慧倫到庭執行職務。
中    華    民    國    100   年     3    月     1    日
                  刑事第一庭  法  官  朱美璘
以上正本證明與原本無異。
如不服本判決應於收受判決後10日內向本院提出上訴書狀，並應
敘述具體理由。其未敘述上訴理由者，應於上訴期間屆滿後20日
內向本院補提理由書(均須按他造當事人之人數附繕本)「切勿逕
送上級法院」。
中    華    民    國    100   年     3    月     1    日
                              書記官  楊嘉惠
附錄本件論罪科刑法條：
刑法第339條
中華民國刑法第339條
意圖為自己或第三人不法之所有，以詐術使人將本人或第三人之
物交付者，處5年以下有期徒刑、拘役或科或併科1千元以下罰金
。
以前項方法得財產上不法之利益或使第三人得之者，亦同。
前二項之未遂犯罰之。
附表1：91年3月5日開始之合會（會首曾和鈞、會員30名）
┌──┬────┬────┬──────┬───────────────┐
│編號│冒標日期│冒標標息│被冒標者姓名│詐欺金額（單位：新台幣元）    │
├──┼────┼────┼──────┼───────────────┤
│ 1  │93.5.5  │ 800元  │   官昱志   │10,800×（31-26）＝54,000     │
├──┼────┼────┼──────┼───────────────┤
│ 2  │93.6.5  │ 800元  │   詹素緣   │10,800×（31-26）＝54,000     │
├──┼────┼────┼──────┼───────────────┤
│ 3  │93.7.5  │ 800元  │   張建銨   │10,800×（31-26）＝54,000     │
├──┼────┼────┼──────┼───────────────┤
│ 4  │93.8.5  │ 800元  │   鄧漢智   │10,800×（31-26）＝54,000     │
└──┴────┴────┴──────┴───────────────┘
附表2：92年9月5日開始之合會（會首曾聖傑《曾和鈞之子》、會員23名）
┌──┬────┬────┬──────┬───────────────┐
│編號│冒標日期│冒標標息│被冒標者姓名│詐欺金額（單位：新台幣元）    │
├──┼────┼────┼──────┼───────────────┤
│ 1  │93.4.5  │ 1,600元│   葉芳源   │11,600×（23-7）＝185,600     │
├──┼────┼────┼──────┼───────────────┤
│ 2  │93.5.5  │ 1,500元│   呂雲芳   │11,500×（23-7）＝184,000     │
├──┼────┼────┼──────┼───────────────┤
│ 3  │93.6.5  │ 1,500元│   邱雲昱   │11,500×（23-7）＝184,000     │
└──┴────┴────┴──────┴───────────────┘
附表3：
┌──┬─────┬──────────────────────────┐
│編號│被害人    │        調解內容                                    │
├──┼─────┼──────────────────────────┤
│ 1  │官昱志    │被告願給付原告官昱志新臺幣551,500元整，給付方式如下 │
│    │          │：(一)被告當庭給付原告官昱志新臺幣3,500元整。(二)被告自 │
│    │          │99年12月起每月6 日按月給付原告官昱志新臺幣4,000 元整│
│    │          │，至全部給付完畢為止，如一期未付，視為全部到期。    │
├──┼─────┼──────────────────────────┤
│ 2  │詹素緣    │被告願給付原告詹素緣新臺幣337,300元整，給付方式如下 │
│    │          │：(一)被告當庭給付原告詹素緣新臺幣1,300元整。(二)被告自 │
│    │          │99年12月起每月6 日按月給付原告詹素緣新臺幣2,000 元整│
│    │          │，至全部給付完畢為止，如一期未付，視為全部到期。    │
├──┼─────┼──────────────────────────┤
│ 3  │張建銨    │被告願給付原告張建銨新臺幣337,300元整，給付方式如下 │
│    │          │：(一)被告當庭給付原告張建銨新臺幣1,300元整。(二)被告自 │
│    │          │99年12月起每月6 日按月給付原告張建銨新臺幣2,000 元整│
│    │          │，至全部給付完畢為止，如一期未付，視為全部到期。    │
├──┼─────┼──────────────────────────┤
│ 4  │鄧漢智    │被告願給付原告王美華、鄧慧、鄧煥彥共新臺幣337,300 │
│    │【已歿】  │元整，給付方式如下：被告於99年12月6 日給付新臺幣    │
│    │繼承人為王│2,000 元整，另自100 月1 月起按月給付原告王美華、鄧│
│    │美華、鄧│慧、鄧煥彥共新臺幣2,000 元整，至全部給付完畢為止，如│
│    │慧、鄧煥彥│一期未付，視為全部到期。                            │
├──┼─────┼──────────────────────────┤
│ 5  │葉芳源    │被告願給付原告葉芳源新臺幣130,000 元整，給付方式如下│
│    │          │：被告自99年12月起每月6 日按月給付原告葉芳源新臺幣1,│
│    │          │000 元整，至全部給付完畢為止，如一期未付，視為全部到│
│    │          │期。                                                │
├──┼─────┼──────────────────────────┤
│ 6  │呂雲芳    │被告願給付原告呂雲芳新臺幣130,000 元整，給付方式如下│
│    │          │：被告自99年12月起每月6 日按月給付原告呂雲芳新臺幣1,│
│    │          │000 元整，至全部給付完畢為止，如一期未付，視為全部到│
│    │          │期。                                                │
├──┼─────┼──────────────────────────┤
│ 7  │邱雲昱    │被告願給付原告邱雲昱新臺幣120,000 元整，給付方式如下│
│    │          │：被告自99年12月起每月6 日按月給付原告邱雲昱新臺幣1,│
│    │          │000 元整，至全部給付完畢為止，如一期未付，視為全部到│
│    │          │期。                                                │
├──┼─────┼──────────────────────────┤
│ 8  │鄒秀蘭    │被告願給付原告鄒秀蘭新臺幣130,000 元整，給付方式如下│
│    │          │：被告自99年12月起每月6 日按月給付原告鄒秀蘭新臺幣1,│
│    │          │000 元整，至全部給付完畢為止，如一期未付，視為全部到│
│    │          │期。                                                │
├──┼─────┼──────────────────────────┤
│ 9  │陳榮鎮    │被告願給付原告陳榮鎮新臺幣110,000 元整，給付方式如下│
│    │          │：被告自99年12月起每月6 日按月給付原告陳榮鎮新臺幣1,│
│    │          │000 元整，至全部給付完畢為止，如一期未付，視為全部到│
│    │          │期。                                                │
└──┴─────┴──────────────────────────┘